【裁判字號】    98,交上訴,2514
【裁判日期】    990309
【裁判案由】    業務過失致死
【裁判全文】
臺灣高等法院臺中分院刑事判決      98年度交上訴字第2514號
上  訴  人  臺灣臺中地方法院檢察署檢察官
上  訴  人
即  被  告  乙○○
義務辯護人  許名宗律師
上列上訴人因被告業務過失致死案件，不服臺灣臺中地方法院98
年度交訴字第166號中華民國98年10月12日第一審判決（起訴案
號：臺灣臺中地方法院檢察署98年度偵字第10397號），提起上
訴，本院判決如下：
    主    文
上訴駁回。
乙○○緩刑伍年。
    事    實
（一）乙○○以販賣機油維生，平日均駕駛汽車載送機油送交客
      戶或與客戶接洽生意，以駕駛車輛為其附隨業務，為從事
      駕駛業務之人。乙○○於民國98年3月18日下午3時54分許
      ，駕駛車牌號碼9473-PS號自小客貨車，順向停放在臺中
      市○○區○○路3段75之10號前（高速公路涵洞附近）路
      邊（車頭朝環中路方向，車尾朝西林路方向），欲下車送
      機油至客戶家，原應注意汽車臨時停車向外開啟車門時，
      應注意行人、其他車輛，並讓其先行，而依當時天候晴、
      日間自然光線、路面乾燥無缺陷、無障礙物、視距良好，
      並無不能注意之特別情事，竟疏未注意及此，即貿然開啟
      左前車門，適有陳若嬋騎乘車牌號碼OVX-032號重型機車
      ，沿臺中市○○路由西林路往環中路方向行駛在機車優先
      道，而途經該地點，因乙○○前揭之過失，待陳若嬋發現
      乙○○開啟車門時，已煞避不及，陳若嬋所騎之機車右側
      煞車把手與乙○○前揭車輛左側前車門發生碰撞，致陳若
      嬋因而人車倒地，受有右側硬腦膜下出血、左側顱內骨折
      併硬腦膜上出血、延遲性右側硬腦膜下出血、嚴重腦水腫
      等傷害，雖即經救護車送往澄清綜合醫院中港分院急救治
      療，仍因顱內出血嚴重而於98年3月25日上午11時25分許
      宣告不治死亡。乙○○於肇事後，在有偵查權限之公務員
      發覺其犯罪前，主動以其所有門號0000000000號行動電話
      撥打110電話向有偵查權之警方報案，並向據報前往處理
      之臺中市警察局第六分局警員陳永祥陳明係肇事者及肇事
      經過，自首而接受裁判。
（二）案經台灣台中地方法院檢察署檢察官相驗後自動檢舉偵查
      起訴。
    理    由
一、本案經本院審理結果，認第一審判決認事用法及量刑均無不
    當，應予維持，並引用第一審判決書記載之事實、證據及理
    由（如附件）。
二、檢察官依據告訴人甲○○具狀請求，上訴意旨略以：本件被
    告乙○○所犯係業物過失致死罪行，雖被告於行為後主動向
    據報前往處理之員警陳明係肇事者及肇事經過而合乎自首得
    減輕其刑之規定，惟被告於犯後從未主動關心被害人陳若嬋
    之傷勢狀況，於被害人傷重不治身亡後，更從未曾前往被害
    人之靈堂捻香致意，又被告自肇事迄今，毫無和解、賠償之
    誠意，甚至向被害人之家屬告以「我只是開個車門而已」等
    語藉此逃避責任，前情總總對於痛失親人之被害人之家屬誠
    可謂為重大之二度傷害，可見被告之犯後態度乃毫無悔意及
    誠意可言，原審僅判處被告有期徒刑壹年，殊嫌過輕，實有
    加重其刑度之必要等語為由提起上訴。
三、上訴人即被告乙○○上訴意旨辯稱：被告於偵查各庭均坦承
    犯罪，況且案發之初，即已向警方自首犯罪，接受裁判，已
    具有悔意，被告之所以未能與被害人家屬和解賠償損害，實
    因被告身無恆產亦無積蓄，在被害人家屬已取得強制險保險
    金150萬元之外，仍願意再分期給付賠償，未獲被害人家屬
    同意致未能達成和解，實因能力不足，並非無賠償誠意，原
    審判處有期徒刑一年顯然過重云云。
四、按刑法上所謂業務，係指個人基於其社會地位繼續反覆所執
    行之事務，其主要部分之業務固不待論，即為完成主要業務
    所附隨之準備工作與輔助事務，亦應包括在內，最高法院著
    有71年臺上字第1550號判例可資參照。經查：本件被告乙○
    ○於本案車禍事故發生，以販賣機油維生，駕駛本案自小客
    貨車載送機油送交客戶為其附隨業務，業據其自承在卷，自
    屬從事駕駛業務之人，其於執行駕駛業務時，因過失肇事致
    被害人陳若嬋死亡，核被告乙○○所為，係犯刑法第276條
    第2項之業務過失致人於死罪。且被告肇事後，在有偵查權
    限之公務員發覺其犯罪前，向據報前往處理之臺中市警察局
    第六分局警員陳永祥陳明係肇事者及肇事經過一節，有臺中
    市○○○道路交通事故肇事人自首情形紀錄表1份在卷可參
    ，被告既已向該管公務員申述犯罪事實而不逃避接受裁判，
    合於刑法第62條前段所定對於未發覺之犯罪自首而接受裁判
    之要件，爰依該條規定減輕其刑。原審審酌被告參與道路交
    通，自應確實遵守交通規則以維護自身及其他用路人之安全
    ，其行車未遵守交通規則而致被害人陳若嬋死亡，雖非如故
    意行為之惡性重大，但因被告駕車肇事之行為過於怠忽，驟
    然釀成此悲劇，已對被害人家屬造成無可彌補之精神、心理
    傷害，兼衡其過失程度，犯罪後坦承犯行、態度尚佳等一切
    情狀，適用刑法第276條第2項、第62條前段，刑法施行法第
    1條之1第1項、第2項前段，量處有期徒刑1年，認事用法並
    無不當，量刑亦屬妥適。檢察官依告訴人之請求上訴，以被
    告所為使被害人受害甚深，復未能和解賠償、道歉，亦不具
    悔意，因認原審量刑太輕，而提起上訴；被告上訴未提出任
    何有利之事證，僅以其能力有限，被害人家屬要求金額過高
    致無法達成和解為由，提起上訴，請求從輕量刑，其等上訴
    均無理由，應予駁回。
五、末查被告未曾受有期徒刑以上刑之宣告，有台灣高等法院被
    告前案紀錄表在卷可稽，且犯後已與被害人陳若嬋之家屬達
    成和解，並賠償被害人之家屬新台幣400萬元，其中強制險
    150萬元業已付清；另意外險100元萬在民國99年3月5日前給
    付；90萬元在99年3月5日前給付，其餘60萬元自99年4月1日
    起每月1日清償1萬元至清償完畢為止，有和解筆錄1份附卷
    可按，足見其犯後具有悔意，其經此教訓應知警惕，並無再
    犯之虞，本院認上開所宣告之刑，以暫不執行為適當，故併
    予宣告緩刑5年，以勵自新。
六、據上論斷，應依刑事訴訟法第368條，刑法第74條第1項，判
    決如主文。
中    華    民    國    99    年    3     月    9     日
            刑事第六庭  審判長法  官  李  文  雄
                              法  官  林  靜  芬
                              法  官  邱  顯  祥
上列正本證明與原本無異。
如不服本判決應於收受送達後十日內向本院提出上訴書狀，其未
敘述上訴之理由者並得於提起上訴後十日內向本院補提理由書（
均須按他造當事人之人數附繕本）「切勿逕送上級法院」。
                              書記官  謝  雅  惠
中    華    民    國    99    年    3     月    9     日

司法院資訊處製作；財團法人民間司法改革基金會備份。
